【裁判字號】    95,破,57
【裁判日期】    951215
【裁判案由】    宣告破產
【裁判全文】
臺灣高雄地方法院民事裁定                95年度破字第57號
聲  請  人  甲○○
      （原名陳秀金）送達代收人  沈志祥律師
上列聲請人聲請宣告破產事件，本院裁定如下：
    主  文
聲請駁回。
程序費用由聲請人負擔。
    理  由
一、聲請意旨略以：聲請人因家庭等因素，陸續向中國信託商業
    銀行等9 家銀行借款，迄今積欠債務已達新臺幣（下同）15
    0 萬餘元，每月須付本息6 萬元，惟聲請人現於加工區擔任
    作業員，每月薪資22,000元，且現有資產僅剩存款20萬元，
    尚須扶養2 名年幼子女，顯然聲請人之資產已不足以清償負
    債，爰依法聲請宣告破產等語。
二、按破產，對債務人不能清償債務者宣告之；破產管理人之報
    酬為財團費用；破產人及其家屬之必要生活費，視為財團費
    用；財團費用及財團債務，應先於破產債權，隨時由破產財
    團清償之，破產法第57條、第95條第1 項第3 款、第2 項及
    第97條分別定有明文。又破產乃債務人於經濟發生困難，無
    力對全體債權人為清償時，由法院強制介入將債務人之全部
    財產依一定程序為變價及分配，使全體債權人得以公平受償
    之一般執行程序，故如債務人確係毫無財產可構成破產財團
    ，或可預見債務人之財產不敷清償破產財團之費用及債務時
    ，因進行破產程序之結果，債務人並無財產可供債權人分配
    受償以清理其債務，反而徒增財團費用之支出，其破產程序
    即毫無實益可言，而與破產制度之本旨有違，法院自應裁定
    駁回破產之聲請。
三、經查，聲請人分別積欠第一商業銀行29,246元、臺北富邦商
    業銀行41,996元、臺新國際商業銀行383,703 元、臺東區中
    小企業銀行583,052 元、中國國際商業銀行50,419元及中華
    商業銀行74,118元等情，有上開銀行之函文各1 份在卷可憑
    （見本院卷第34至135 頁），另經本院函詢中國信託商業銀
    行之結果，該銀行並未陳報其債權金額，惟據聲請人自承積
    欠金額為本金451,578 元（見本院卷第6 頁），故聲請人負
    擔之債務至少1,614,112 元。而聲請人除其所主張之20萬元
    存款及薪資所得外，別無其他資產，此有稅務電子閘門財產
    所得調件明細表1 份在卷可稽，足徵聲請人之資產不足以清
    償負債。
四、次查，聲請人主張其有存款20萬元，固提出中華郵政股份有
    限公司楠梓後勁郵局帳號00000000000000號帳戶存摺影本為
    證（見本院卷第9 、10頁），惟經本院命聲請人說明該20萬
    元存款之來源時，聲請人先稱係3 年來省吃儉用存放家中之
    存款，嗣改稱係自己存款18、19萬元，其弟贈與1 、2 萬元
    等語（見本院卷第147 、148 頁），顯然無法合理說明該筆
    存款之來源。參以聲請人自承其每月薪資含加班費僅約2 萬
    餘元，且須扶養2 名年幼子女等語（見本院卷第3 、4 頁）
    ，然觀諸聲請人最近3 年之消費紀錄，其每月行動電話費用
    約數千元不等，甚至曾經高達7,907 元（見本院卷第127 頁
    ），且經常以刷卡方式分期支付保險費、燦坤右昌店之電器
    產品、麗嬰房之嬰兒用品及東森得意購等消費金額，復於94
    年7 月25日前往瑞成珠寶後勁店刷卡10,900元、光陽機車刷
    卡49,440元，甚且於聲請本件破產前1 個月內之同年5 月22
    日，在Mina小舖刷卡105,000 元，同年月17日刷卡旅遊1,60
    0 元，同年月5 日在年代網際事業股份有限公司刷卡27,500
    元，此分別有各銀行提出之信用卡消費明細及帳單各1 份在
    卷可稽（見本院卷第35至38、44至65、72至85、100 至132
    頁），顯與聲請人所稱省吃儉用之情形不符，據此足認依聲
    請人之收支狀況難以在3 年內存款20萬元。況且聲請人未將
    該筆款項存入銀行賺取利息，反而長年置於家中，徒增失竊
    、滅失之風險，亦與一般常理不符，則聲請人是否確有上開
    20萬元存款以供構成破產財團，並非無疑。
五、又查，破產管理人之報酬、聲請人及其家屬必要生活費均屬
    財團費用而應優先清償，業如前述，且破產程序必須召開債
    權人會議、出售資產、分配破產財團等，依司法院頒布之各
    級法院辦案期限實施要點第2 點規定，破產事件之辦案期限
    為2 年，自可預期於進行破產程序期間必須支出各項費用。
    是以，縱認聲請人主張其有20萬元存款，且其於此後2 年間
    仍有固定薪水收入22,000元、三節獎金半個月及年終獎金1
    個月等情屬實，則聲請人於2 年內共有794,000 元之資產【
    計算式：200,000 ＋22,000×24+22,000 ×1 ×2+22,000元
    ×1/2 ×2 ＝794,000 】，惟目前實務上破產管理人之報酬
    約4 至5 萬元，且聲請人尚須扶養2 名年幼子女，而依行政
    院主計處公布之94年度家庭收支調查報告記載，高雄市平均
    每戶人數為3.33人，消費支出為713,119 元（見本院卷第15
    0 至153 頁），可知高雄市每人每年平均消費支出約為214,
    150 元（計算式：713,119 ÷3.33＝214,150 ，元以下四捨
    五入），則以該標準計算聲請人及其子女於2 年內之必要生
    活費用已達1,284,900 元（計算式：214,150 ×3 ×2 ＝1,
    284,900） ，顯逾聲請人於2 年內可獲得之資產總和甚多，
    足徵聲請人之財產於扣除上開破產管理人之報酬及生活費用
    後，已無餘額可構成破產財團，自無法清償任何破產債務，
    則揆諸首開說明，聲請人聲請宣告破產，並無實益，其聲請
    即無理由，應予駁回。
六、依破產法第5 條、民事訴訟法第95條、第78條、裁定如主文
    。
中    華    民    國    95    年    12    月    15    日
                  民事第六庭  法  官  鄭詠仁
以上證明與原本無異。
如對本裁定抗告須於裁定送達後10日內向本院提出抗告狀，並繳
納裁判費新台幣1,000元。
中    華    民    國    95    年    12    月    15    日
                              書記官  王雪招


司法院資訊處製作；財團法人民間司法改革基金會備份。
